臺灣高等法院刑事判決　　　　　　　　95年度上訴字第4048號
上　訴　人　　戊○○
即　被　告
　　　　　　　　　　　　（現戒治中）
選任辯護人　　許世正律師
上　訴　人　　乙○○
即　被　告
指定辯護人　　本院公設辯護人庚○○
上列上訴人即被告因強盜等案件，不服臺灣士林地方法院九十五
年度訴字第二一三號，中華民國九十五年七月廿四日第一審判決
（起訴案號：臺灣士林地方法院檢察署九十五年度偵字第五五四
號），提起上訴，本院判決如下：
    主  文
原判決撤銷。
戊○○共同攜帶兇器竊盜，累犯，處有期徒刑拾月。
乙○○共同攜帶兇器竊盜，處有期徒刑玖月。
扣案剪刀、老虎鉗、美工刀、線鋸、手電筒各壹支、手套壹雙、
十字起子貳支均沒收。
    事  實
一、戊○○前因竊盜案件，經臺灣臺北地方法院以九十四年度易
    字第一０三九號判決處有期徒刑六月確定，並於民國九十四
    年十一月十七日易科罰金執行完畢，詎仍不知悔改，於同年
    十二月十七日凌晨三時許，與乙○○共同基於意圖為自己不
　　法所有之犯意聯絡，由其攜帶其所有客觀上具有危險性可供
　  兇器使用之剪刀、老虎鉗、美工刀、線鋸和十字起子及不詳
    利剪各一支，騎乘其所有之UGL─558號輕型機車，至乙○○
    住處搭載乙○○，乙○○並攜帶其所有之手套一雙、手電筒
    一支及可供兇器使用之十字起子一支，至丁○○所有位在臺
    北縣汐止市○○路一六一之五號未有人居住之鐵皮屋，自僅
    有窗框而無玻璃之窗孔進入屋內，二人分持利剪、起子，竊
    取屋內電線和電表用電纜，計竊得電線五十呎、電表用電纜
    二百呎及鐵材八支等物，得手後，將上開竊得之物搬移至鐵
    皮屋外集中。適丁○○之姪丙○○前來查看電源狀況而當場
    發覺，並通知丁○○到場分頭包抄，戊○○聞聲即刻告知乙○○有人前來，即先行逃離，乙○○正欲離開，遭丁○○圍
    至，並持木棍欲阻止其離開，然僅打到乙○○頭戴之安全帽
    ，仍遭逃離。戊○○、乙○○一前一後逃至馬路上，經丙○○沿途追捕，戊○○並於逃跑途中，將所持不詳利剪丟棄路
    旁，適丙○○遇巡邏員警己○○、甲○○，乃請員警加入追
    捕，旋經警逮獲乙○○，並自其身上扣得手電筒一支、手套
    一雙、及可供兇器使用之十字起子一支，戊○○則趁隙逃逸
    無蹤。後經折返現場，另於戊○○之機車置物箱內扣得其所
    有攜帶並可供兇器使用之剪刀、老虎鉗、美工刀、線鋸、十
    字起子各一支。
二、案經丁○○訴由臺北縣政府警察局汐止分局報請臺灣士林地
    方法院檢察署偵查起訴。
    理  由
一、本案經訊被告戊○○、乙○○二人，固坦承翻越窗框竊取被
    害人丁○○屋內電線、鐵材等物，及扣案物品分別為渠二人
    所有，然二人均稱電線係以手拉扯，非以工具剪取，被告戊○○更稱，扣案工具為其平日修理機車所用，且機車距現場
    尚約廿餘公尺，並未帶至現場各云云。然查，依卷附現場照
    片顯示（參見偵字第五五四卷第廿六～卅一頁），告訴人鐵
    皮屋被竊之電纜線，口徑頗粗，且斷裂處平整，顯係以利器
    切割，要無可能係以手扯斷，且被告乙○○供陳係戊○○剪
    電線，其則以起子拔（參見同上卷第十二頁反面第十六行警
    訊筆錄、第四十頁第十七行訊問筆錄），而被告戊○○於偵
    查中則指係被告乙○○以剪刀及起子竊取（偵字第五五八卷
    第五九頁第四～五行）；乃二被告自白互指持利剪剪取電纜
    線，核與現場斷裂電纜線情況相符，且該等自白二被告均稱
    出於自由意志所為，可堪採認被告有以另支利剪竊取電纜線
    。另証人丙○○並証陳：有見另一位（指逃逸之戊○○）邊
    跑邊丟東西，只是我看不清楚（參見偵五五四卷第四十五頁
    第五行訊問筆錄）一節，核與被告乙○○所述相符，是利剪
    一支確為被告戊○○所持有並為剪取電纜線所用，可堪認定
    ，所辯僅用手拉扯云云，既與事實不符，且係避重之詞，要
    無足採。又行竊利剪雖未扣案，及被告戊○○其餘攜往工具
    ，雖留於機車內縱尚未經使用，亦均已無礙二人持足為兇器
    之利剪及起子行竊犯行認定。此外，本案並經告訴人丁○○
    及現場証人丙○○、警員己○○、甲○○結証大致相符，另
    有現場照片廿張、贓物認領保管單一件在卷可按，復有二被
    告所有之剪刀、老虎鉗、美工刀、線鋸、手電筒各一支、十
    字起子二支、手套一雙扣案足資佐証，是本案事證至臻明確
    ，犯行洵堪認定。
二、是核二被告所為，係犯刑法第三百二十一條第一項第三款之
    攜帶兇器加重竊盜罪。至公訴人依告訴人丁○○之指訴，認
    被告二人於告訴人追捕時，為脫免逮捕及防護贓物，竟基於
    共同傷害之犯意聯絡，持掃刀與告訴人扭打，並致告訴人受
    有鼻樑瘀傷之傷害，因認渠二人所為，係犯同法第三百二十
    九條之準強盜罪云云，然經詢被告二人堅決否認有與告訴人
    發生扭打情事，被告戊○○辯稱：其於聽聞人聲，於對乙○○告知「有人來了」，即先行逃離，既未與告訴人碰面，並
    不知其後發生情事；被告乙○○則辯稱：其雖有遇告訴人，
    然係遭告訴人持掃刀敲打安全帽，帽角並被敲掉一塊，其並
    未還手，告訴人之傷依其姪所言係摔跤所致各等語。經查：
    （一）對遭被告施強暴行為之經過，告訴人先後指訴：其發
          現二名竊嫌，即大聲責問「為何偷我東西」，其中一
          名竊嫌手持農用掃刀向其攻擊，其以手防禦，因該掃
          刀刀片脫落，木柄擊打其鼻樑處（參見偵五五四卷第
          八頁反面警訊筆錄）；到廠房時，對方拿一支黑黑的
          物品往我鼻樑打，之後對方二人就與我打起來，最後
          他們手上物品被我搶來，我才知是一根棍子，對方二
          人都有跟我扭打，棍子即為照片中之掃刀（參見同上
          卷第四十五頁訊問筆錄）。嗣於原審詰問時，則對被
          告是否以掃刀與其扭打，先稱無法確定，後又稱是，
          反覆多次無法確定，並稱掃刀刀柄未掉落，現場僅留
          一人，雖有滑倒，但未跌坐，亦未碰到泥土，身上並
          無泥土等情（參見原審卷第六十四～七十三頁審理筆
          錄），然至本院則稱：他們二人打我一人才受傷，因
          當時天很暗，不知拿什麼打（參見本院九十五年十二
          月廿七日審判筆錄）；或當日根本沒跌倒，臉上、身
          上的泥土是被打才有的，但無法確定是何被告打，怎
          麼打也不知道，掃刀是在倉庫內，其未拿取等情（參
          見本院九十六年三月廿二日審判筆錄）。是其自警訊
          、偵查及法院審理，對究與被告一人或二人扭打？被
          告有無持械毆打？掃刀柄是否即為兇器？其有無拿木
          棍毆打或反擊？其有無跌倒？身上、臉上泥土何來？
          等情，前後指訴不一，已有可議。
　　（二）再查，証人丙○○証陳：其與告訴人包抄，其尚未繞
  　　　　過去，即見二人衝出馬路，嗣後見告訴人自廠房出來
　　　　　時，鼻子即有挫傷流血，因見告訴人全身有泥巴，臉
　　　　　上亦有泥土，故認其於追躡過程中，應有跌倒，掃刀
　　　　　是後來警員查出來等語。核與二現場員警己○○、甲○○証陳：見兩人從馬路上衝出，丙○○在後追，並
　　　　　說有竊嫌，即分別開車及跑步自後追捕，於逮捕到被
  　　　　告乙○○帶回現場，見告訴人臉上有血漬及臉上、身
　　　　　上有泥土，手上握一木棍，後知係掃刀柄，掃刀刀片
  　　　　在塑膠籃內，與該棍柄吻合，然現場農具擺放整齊，
　　　　　乙○○頭戴之安全帽有一缺角等情一致（參見本院九
　　　　　十五年十二月廿七日審判筆錄）。是証人丙○○於與
　　　　　告訴人包抄時，即見被告二人均已衝出，嗣並與二警
  　　　　員合力追捕被告二人，在丙○○尚未繞至之該短短時
　　　　　刻，被告如何與告訴人扭打？而未為丙○○目睹？又
　　　　　告訴人臉上、身上復有泥土，且參見照片所示自左眉
　　　　　骨至鼻頭傷痕顯係擦挫傷（參見偵五五四卷第卅五頁
  　　　　），應係摔跌所致，況被告乙○○頭戴之安全帽並有
　　　　　缺角，則被告稱遭告訴人持棍敲打一節，亦堪採信，
　　　　　是若告訴人自始即持棍追捕被告，被告頭戴安全帽並
　　　　　被敲下一角，被告逃離已有不及，何能再與告訴人扭
  　　　　打？此外，在場証人無一見被告有對告訴人施何強暴
　　　　　犯行，如前所述，告訴人先後指訴有瑕，並與事實不
　　　　　符，則公訴人起訴二被告為脫免逮捕或防護贓物而施
　　　　　強暴犯行一節，事証不足，然起訴竊盜及準強盜之基
　　　　　本事實同一，自應變更檢察官起訴法條，先此敘明。
  　被告二人就前揭加重竊盜犯行，有犯意聯絡及行為分擔，均
    為共同正犯。至被告戊○○前因竊盜案件，經臺灣臺北地方
    法院以九十四年度易字第一０三九號判決處有期徒刑六月確
    定，並於九十四年十一月十七日易科罰金執行完畢，此有本
    院被告前科紀錄表一件在卷可按，其於有期徒刑執行完畢後
    五年內再犯有期徒刑以上之本罪，不論依修正前之刑法第四
    十七條，或修正後之刑法第四十七條第一項之規定，均構成
    累犯，對被告戊○○而言並無有利或不利之情形，應逕依刑
    法第四十七條第一項之規定，論以累犯，並加重其刑。
三、原審對被告二人論罪科刑，固非無見，惟：(一)被告乙○○部
    分，並無積極証據足認其於脫免逮捕時，有對告訴人施強暴
    犯行，告訴人之傷情，亦無從証明係被告乙○○所為，此部
    分仍論以準強盜罪，自有未洽；(二)於判決理由既已說明被告
    戊○○，依新舊法均構成累犯，無有利不利情形，即無比較
    問題，竟仍援引第二條第一項為比較，並適用修正前舊法，
    亦有未洽。被告乙○○上訴否認準強盜犯行，為有理由；另
    被告戊○○辯稱非攜帶兇器竊盜，所為應僅係普通竊盜云云
    ，則無理由，惟其累犯部分適用法律既有違誤，自均應由本
    院撤銷改判。
四、被告戊○○本案竊取電纜所用不詳利剪，如前所述，因未經
    扣案，復無証據証明尚存，乃不予宣告沒沒收；至自其機車
    置物箱內起獲扣案之剪刀、老虎鉗、美工刀、線鋸及十字起
    子各一支，係其所有，業據其供明在卷，雖尚未經使用，然
    顯其攜往現場供本案共同犯罪預備之物，被告戊○○先稱係
    修理故障機車所用，然核美工刀、剪刀、線鋸非一般修理機
    車工具，後又改稱係做零工所用，前後供述不一，顯係避重
    之詞，要無足採，自應依法宣告沒收之。另扣案手套一雙、
    手電筒及十字起子各一支，則係被告乙○○所有，並為供本
    案共同犯罪所用之物，亦據被告乙○○供承在卷，自亦應依
    法宣告沒收之。至扣案安全帽一頂，雖係被告乙○○所有，
    然僅係因機車受載，戴往現場未脫，非供本案犯罪所用或預
    備之物；掃刀一把，則為被害人丁○○所有之物，均不為沒
    收，附此敘明。
五、據上論斷，應依刑事訴訟法第三百六十九條第一項前段、第
    三百六十四條、第二百九十九條第一項前段、第三百條，刑
    法第二十八條、第四十七條第一項，第三百二十一條第一項
    第三款、第三十八條第一項第二款，判決如主文。
本案經檢察官林秀濤到庭執行職務。
中　　華　　民　　國　 九十六 　年　 四　 月　 十二 　日
　　　　　　　　　刑事第六庭    審判長法　官  林堭儀
　　　　　　　　　　　　　　　　　　  法　官  莊謙崇
　　　　　　　　　　　　　　　　　　  法　官  陳玉雲
以上正本證明與原本無異。
不得上訴。
                                      書記官  陳思云
中　　華　　民　　國　　96　　年　　4 　　月　　13　　日
附錄：本案論罪科刑法條全文
中華民國刑法第321條第3款
（加重竊盜罪）
犯竊盜罪而有左列情形之一者，處 6 月以上、 5 年以下有期徒
刑：
三  攜帶兇器而犯之者。
